臺灣高等法院刑事判決
111年度上訴字第2212號
上  訴  人  
即  被  告  鄭紹騰




選任辯護人  莊明翰律師
上列上訴人即被告因詐欺等案件，不服臺灣臺北地方法院110年
度審訴字第1164號，中華民國111年3月21日第一審判決（起訴案
號：臺灣臺北地方檢察署109年度偵字第28822號），提起上訴，
本院判決如下：
    主  文
原判決撤銷。
鄭紹騰犯如附表編號1至4「宣告刑」欄所示之罪，各處如附表編
號1至4「宣告刑」欄所示之刑。
    事  實
一、鄭紹騰（微信暱稱「吐司」）自民國109年7月1日起，透過
    傅懋璿加入陳廷翔（微信暱稱「麵包」）、戴彤樺（微信暱
    稱「白癡公主」）、張家偉（微信暱稱「咖哩」）、陳霆愷
    （微信暱稱「細菌」）、施志達（微信暱稱「蓋飯」）（業
    經臺灣臺北地方檢察署檢察官以109年度少連偵字第214號、
    偵字第30167號、第30168號、第30169號、第31220號提起公
    訴及110年度少連偵字第8號追加起訴在案）及姓名年籍不詳
    綽號「皇帝」、「CWW噴」、「木」（前稱「小噴噴」）等
    成年人所屬3人以上所組成具有持續性及牟利性之有結構性
    詐騙集團犯罪組織（下稱本案詐欺集團）（所涉組織犯罪防
    制條例第3條第1項後段參與犯罪組織部分，業經臺灣桃園地
    方檢察署檢察官以109年度少連偵字第281號、第364號、第3
    69號、第440號、偵字第24698號提起公訴，於109年11月13
    日先繫屬於臺灣桃園地方法院，並經該院以109年度訴字第1
    193號為有罪科刑判決在案），擔任車手負責領取詐騙贓款
    ，其於拿取陳霆愷交付已更改密碼之提款卡後，即依微信群
    組內暱稱「CWW噴」、「木」之人指示，至如附表編號1至4
    所示地點設置之自動櫃員機處提領被害人遭詐欺後匯、轉入
    之款項（由陳霆愷負責把風、監看），並將款項交予陳霆愷
    ，陳霆愷再轉交張家偉等上手，而與本案詐欺集團其他成員
    基於意圖為自己不法所有之3人以上共同詐欺取財及隱匿詐
    欺犯罪所得去向而洗錢之犯意聯絡（鄭紹騰雖預見所提領及
    交出之款項可能係詐欺等不法所得，且經其轉手即產生金流
    斷點，仍基於該結果之發生不違背本意之不確定故意，與其
    餘具有直接故意之成員形成犯意聯絡），㈠於109年7月4日下
    午3時15分許，呂柏羲接獲本案詐欺集團成員來電，對方自
    稱郵局人員，佯稱欲辦理退貨，請至自動櫃員機操作退貨手
    續等語，致呂柏羲陷於錯誤，依對方指示於同日下午3時57
    分許、4時許、4時25分許，匯款新臺幣（下同）29,985元、
    29,985元、29,985元至鄧淮中名下中華郵政股份有限公司東
    勢郵局帳號00000000000000號帳戶內；㈡於109年7月4日下午
    3時35分許，李杰東接獲本案詐欺集團成員來電，對方自稱
    網路賣家，佯稱因電腦出錯，誤設定為團購，請求協助解除
    設定等語，致李杰東陷於錯誤，依對方指示於同日下午4時4
    2分許，匯款29,985元至上開鄧淮中郵局帳戶內；㈢於109年7
    月4日下午4時12分許，詹勝文接獲本案詐欺集團成員來電，
    對方自稱TAMI網購業者，佯稱因作業疏失，重複訂單，請求
    協助解除設定等語，致詹勝文陷於錯誤，依對方指示於同日
    下午4時51分許，轉帳49,985元至李永美名下中華郵政股份
    有限公司內埔龍泉郵局帳號00000000000000號帳戶內；㈣於1
    09年7月4日下午2時36分許，徐雍勝接獲本案詐欺集團成員
    來電，對方自稱小三美日客服人員，佯稱因作業疏失，重複
    訂單，請求協助解除設定等語，致徐雍勝陷於錯誤，依對方
    指示於⑴同日下午5時30分許、6時12分許、30分許、35分許
    、翌（5）日凌晨0時4分許，將款項99,985元、29,981元、2
    9,985元、29,985元、99,985元均匯入本案詐欺集團掌控之
    國泰世華商業銀行帳號000000000000號帳戶內；⑵翌（5）日
    凌晨0時14分許、35分許，將款項99,985元、29,985元均匯
    入本案詐欺集團掌控之合作金庫銀行帳號0000000000000號
    帳戶內（以上金額均不含手續費）。旋於如附表所示提領時
    間、地點，由鄭紹騰出面提領如附表所示金額，而與本案詐
    欺集團其他成員以前述方式迂迴層轉，製造金流斷點，隱匿
    此等詐欺犯罪所得之去向，鄭紹騰並因此獲得提領金額約百
    分之1計算之報酬。
二、案經呂柏羲、李杰東、詹勝文、徐雍勝訴由臺北市政府警察
    局中正第一分局報告臺灣臺北地方檢察署檢察官偵查後起訴
    。
    理  由
壹、程序方面
一、本院審理範圍：
　　本案係在刑事訴訟法第348條於110年6月18日修正施行後，
    始於111年6月21日因上訴而繫屬本院（見本院卷第3頁原審
    法院函上本院收文章），自應適用修正後之現行刑事訴訟法
    第348條規定判斷上訴範圍（最高法院刑事大法庭110年度台
    上大字第5375號裁定意旨參照）。觀諸被告鄭紹騰及其辯護
    人上訴書狀所載及本院審判中所述，應係對原判決關於其有
    罪部分上訴，故本院乃就此部分為審理；又依現行刑事訴訟
    法第348條第2項但書規定，原判決關於不另為不受理之諭知
    部分則非屬本院審理範圍，合先敘明。
二、證據能力部分：
　　按被告以外之人於審判外之言詞或書面陳述，除法律有規定
    者外，不得作為證據，刑事訴訟法第159條第1項固有明定。
    惟按被告以外之人於審判外之陳述，雖不符同法第159條之1
    至第159條之4之規定，而經當事人於審判程序同意作為證據
    ，法院審酌該言詞陳述或書面陳述作成時之情況，認為適當
    者，亦得為證據，同法第159條之5第1項定有明文。查檢察
    官、被告及辯護人對於本判決認定犯罪事實所引用被告以外
    之人於審判外之陳述，均同意有證據能力，本院審酌此等陳
    述作成時之情況，尚無違法、不當及證明力明顯過低之情形
    ，爰認有證據能力；又本判決認定犯罪事實所引用之非供述
    證據，並無證據證明係公務員違背法定程序所取得，且檢察
    官、被告及辯護人均未主張排除其證據能力，依同法第158
    條之4反面解釋，亦認有證據能力。
貳、認定事實所憑證據及理由
一、上揭犯罪事實，業據被告於偵查、原審及本院審判中均坦承
    不諱，並有下列證據可資佐證，足認被告前開任意性自白與
    事實相符，堪以採信：
　㈠證人即告訴人呂柏羲、李杰東、詹勝文、徐雍勝（以下合稱
    告訴人4人）於警詢中之證述。
　㈡提領清單、東勢郵局帳號00000000000000000號帳戶交易明細
    、內埔龍泉郵局帳號00000000000000000號帳戶交易明細、
    帳號000000000000000號帳戶交易明細、帳號0000000000000
    000號。
　㈢告訴人呂柏羲所提郵局自動櫃員機、中國信託銀行交易明細
    表、呂柏羲申辦郵政存簿儲金簿、彰化銀行活期儲蓄存款封
    面資料；告訴人詹勝文所提通話詳細資料、交易確認單、交
    易結果單；告訴人徐雍勝所提帳戶交易明細。
　㈣內政部警政署反詐騙諮詢專線紀錄表（告訴人4人）、臺南市
    政府警察局永康分局大灣派出所受理詐騙帳戶通報警示簡便
    格式表（呂柏羲）、桃園市政府警察局大園分局草漯派出所
    受理詐騙帳戶通報警示簡便格式表（李杰東）、臺北市政府
    警察局中山分局長春路派出所受理詐騙帳戶通報警示簡便格
    式表（詹勝文）、桃園市政府警察局楊梅分局楊梅派出所受
    理詐騙帳戶通報警示簡便格式表（徐雍勝）。
二、按行為人對於構成犯罪之事實，明知並有意使其發生者，為
    故意；行為人對於構成犯罪之事實，預見其發生，而其發生
    並不違背其本意者，以故意論，刑法第13條定有明文。又共
    同正犯之意思聯絡，不以彼此間犯罪故意之態樣相同為必要
    ，蓋刑法第13條第1項、第2項，前者為確定故意（直接故意
    ），後者為不確定故意（間接故意），惟不論「明知」或「
    預見」，僅係認識程度之差別，不確定故意於構成犯罪事實
    之認識無缺，與確定故意並無不同，進而基此認識「使其發
    生」或「容認其發生（不違背其本意）」，共同正犯間在意
    思上乃合而為一，形成意思聯絡（最高法院103年度台上字
    第2320號判決意旨參照）。復按共同正犯因相互間利用他方
    之行為，以遂行其犯意之實現，本於責任共同之原則，共同
    正犯應對所參與犯罪之全部事實負責，且共同正犯之意思聯
    絡，原不以數人間直接發生者為限，即有間接之聯絡者，亦
    包括在內（最高法院77年度台上字第2135號、100年度台上
    字第692號、第599號判決意旨參照）。查集團犯罪多有其分
    工，缺一環節即無從畢其功完成全部犯罪計畫，而詐欺集團
    之通常犯罪模式更是經過縝密分工，而分擔不同角色，共同
    達成犯罪目的，且現今詐欺集團為逃避追訴、處罰，利用各
    種手段切斷資金流向，實屬常見。是於詐欺集團之犯罪，如
    行為人知該集團內除自己外還有負責其他工作之成員，乃在
    合同意思之範圍內，各自分擔犯罪行為之一部，並相互利用
    他人之行為，以遂行犯罪之目的，原不必每一共同正犯均有
    直接聯繫，亦不必每一階段均有參與，祇須分擔犯罪行為之
    一部，即應對於全部所發生之結果共同負責。
三、又洗錢防制法業於105年12月28日修正公布，並於106年6月2
    8日生效施行，洗錢犯罪本質在於影響合法資本市場並阻撓
    偵查，不因為自己或為他人洗錢而有差異，且洗錢之行為包
    含處置（即將犯罪所得直接予以處理）、多層化（即為使偵
    查機關難以追查金流狀況，以迂迴層轉、化整為零之多層化
    包裝方式，掩飾或隱匿特定犯罪所得）及整合（即收受、持
    有或使用他人犯罪所得，使該犯罪所得披上合法之外衣，回
    歸正常金融體系）等各階段行為，其模式不祇一端，故而為
    澈底打擊洗錢犯罪，新法乃依照國際防制洗錢金融行動工作
    組織（Financial Action Task Force，下稱FATF）40項建
    議之第3項建議，並參採聯合國禁止非法販運麻醉藥品和精
    神藥物公約及聯合國打擊跨國有組織犯罪公約之洗錢行為定
    義，將洗錢行為之處置、多層化及整合等各階段，全部納為
    洗錢行為，而於新法第2條規定：「本法所稱洗錢，指下列
    行為：一、意圖掩飾或隱匿特定犯罪所得來源，或使他人逃
    避刑事追訴，而移轉或變更特定犯罪所得。二、掩飾或隱匿
    特定犯罪所得之本質、來源、去向、所在、所有權、處分權
    或其他權益者。三、收受、持有或使用他人之特定犯罪所得
    。」以求與國際規範接軌；倘能證明人頭帳戶內之資金係前
    置之特定犯罪所得，即應逕以新法第14條第1項所規範之一
    般洗錢罪論處，例如詐欺集團向被害人施用詐術後，為隱匿
    其詐欺所得財物之去向，而令被害人將其款項轉入該集團所
    持有、使用之人頭帳戶，並由該集團所屬之車手前往提領詐
    欺所得款項得逞，檢察官如能證明該帳戶內之資金係本案詐
    欺之特定犯罪所得，即已該當於新法第14條第1項之一般洗
    錢罪（最高法院108年度台上字第2500號判決意旨參照）。
    是被告雖預見所提領及交出之款項可能係詐欺等不法所得，
    且經其轉手即產生金流斷點，難以追查此等資金之去向，被
    告仍猶為之，故其主觀上亦有隱匿特定犯罪所得去向之犯罪
    意思（刑法第339條之4第1項第2款之3人以上共同詐欺取財
    罪屬洗錢防制法第3條第1款之特定犯罪）。
四、綜觀上情，得認被告加入本案詐欺集團後擔任領取詐騙贓款
    之車手，該集團成員向告訴人4人施用詐術，致渠等分別陷
    於錯誤，依指示將款項匯、轉入人頭帳戶，而被告於拿取陳
    霆愷交付已更改密碼之提款卡後，即依「CWW噴」、「木」
    指示提領告訴人4人匯、轉入之款項，並將款項交予負責把
    風、監看之陳霆愷，陳霆愷再轉交張家偉等上手，以促使該
    集團得以順利完成本件犯行，足徵被告係基於自己犯罪之意
    思參與該集團之分工，分擔犯罪行為之一部，並利用他人之
    行為以達犯罪之目的，雖與該集團其他成員間未必直接聯絡
    ，惟其等既各自分擔整體犯罪過程，則依前揭說明，自應就
    本案詐欺集團所為，與其他成員共同負責。又依卷內事證，
    被告於行為時當知除自己外，本案詐欺集團至少尚有陳霆愷
    、張家偉、「CWW噴」、「木」等成員，得認被告對於參與
    詐欺犯行之成員含自己已達3人以上乙節有所預見。從而，
    被告係在縱發生犯罪結果亦不違背其本意之容認狀況下（尚
    乏確切證據足認被告有積極使犯罪結果發生之欲求），參與
    本案詐欺集團之犯行，而以不確定故意與其他有直接故意之
    成員，具有3人以上共同詐欺取財及洗錢之犯意聯絡及行為
    分擔，而成立共同正犯。
五、綜上所述，本案事證明確，被告犯行洵堪認定，應予依法論
    科。　　
參、論罪
一、核被告就附表編號1至4所示犯行，均係犯刑法第339條之4第
    1項第2款之3人以上共同詐欺取財罪及洗錢防制法第14條第1
    項、第2條第2款之一般洗錢罪。起訴書就被告所為雖未論及
    前開一般洗錢犯行，然此部分與起訴書敘明之犯罪事實有裁
    判上一罪之想像競合關係，為起訴效力所及，且本院已踐行
    相關告知義務，足以保障被告之防禦權，故就此部分本院自
    得併予審究。
二、共犯關係：
　　被告就附表編號1至4各次所為，分別與陳霆愷、張家偉、「
    CCW噴」、「木」等本案詐欺集團其他成員間具有犯意聯絡
    及行為分擔，均應論以共同正犯。
三、接續犯：
　　本案被告就各次犯行均係基於同一收取詐欺贓款、洗錢之單
    一目的，於密切接近之時間、地點數次提領同一告訴人所匯
    、轉入之款項，而侵害同一告訴人之法益，各行為之獨立性
    極為薄弱，依一般社會健全觀念，難以強行分開，在刑法評
    價上，對同一告訴人所為應視為數個舉動之接續施行，合為
    包括之一行為依接續犯論以一罪。
四、想像競合犯：
　　被告就如附表編號1至4所示各次犯行，均係以一行為觸犯3
    人以上共同詐欺取財罪及一般洗錢罪而屬想像競合犯，應依
    刑法第55條規定，各從一重論以3人以上共同詐欺取財罪。
五、數罪併罰：
　　詐欺取財罪係為保護個人之財產法益而設，罪數自應依遭詐
    騙之被害人人數計算，是本案被告就附表編號1至4各次所為
    ，其犯意各別，行為不同，於刑法評價上各具獨立性，應予
    分論併罰。
六、按犯洗錢防制法第14條之罪，在偵查或審判中自白者，減輕
    其刑，洗錢防制法第16條第2項定有明文。復按想像競合犯
    係一行為觸犯數罪名，行為人犯罪行為侵害數法益皆成立犯
    罪，僅因法律規定從一重處斷科刑，而成為科刑一罪而已，
    自應對行為人所犯各罪均予適度評價，始能對法益之侵害為
    正當之維護。因此法院於決定想像競合犯之處斷刑時，雖以
    其中最重罪名之法定刑作為裁量之準據，惟具體形成宣告刑
    時，亦應將輕罪之刑罰合併評價。基此，除非輕罪中最輕本
    刑有較重於重罪之最輕本刑，而應適用刑法第55條但書規定
    重罪科刑之封鎖作用，須以輕罪之最輕本刑形成處斷刑之情
    形以外，則輕罪之減輕其刑事由若未形成處斷刑之外部性界
    限，自得將之移入刑法第57條或第59條之科刑審酌事項內，
    列為是否酌量從輕量刑之考量因子。是法院倘依刑法第57條
    規定裁量宣告刑輕重時，一併具體審酌輕罪部分之量刑事由
    ，應認其評價即已完足，尚無過度評價或評價不足之偏失（
    最高法院109年度台上字第3936號判決意旨參照）。查被告
    於偵查、原審及本院審判中均已就所犯一般洗錢罪為自白，
    本應依洗錢防制法第16條第2項規定減輕其刑，雖因想像競
    合犯之關係而從一重之3人以上共同詐欺取財罪處斷，上開
    輕罪之減輕其刑事由未形成處斷刑之外部性界限，復考量本
    案犯罪手法縝密，受害人數及金額非微，故無刑法第59條縱
    科以最低度刑猶嫌過重之顯可憫恕或情輕法重情形，然依前
    揭說明，仍應於依刑法第57條規定量刑時，審酌上開輕罪之
    減輕其刑事由，作為被告量刑之有利因子。
肆、撤銷原判決之理由
一、原審以被告犯行事證明確，予以論罪科刑，固非無見；惟原
    判決㈠未詳予認定被告係以不確定故意而共同為本案犯行；㈡
    雖有於「犯罪事實及理由」欄二(七)「刑之減輕事由」處稱
    上開輕罪之減輕其刑事由「應於量刑時併為審酌」，然於同
    欄三「量刑」處卻未見有實際為此審酌，均有未洽。
二、被告上訴意旨略以：
　㈠伊實因109年（上訴理由狀誤載為110年）6月底當時離家身無
    分文，需要工作來過生活而與張家偉一起工作，但伊起初不
    知道領到的錢是犯罪集團詐騙來的，伊於109年（上訴理由
    狀誤載為110年）7月起協助陳霆愷及張家偉領錢，張家偉當
    時告知只是幫朋友的賭場領現金而已；因伊剛加入所以負責
    去領錢，領錢後如數交給陳霆愷，陳霆愷收到錢後再轉交給
    張家偉，張家偉都依領錢的百分之1給伊，伊工作數日後覺
    得很奇怪，因張家偉一次交給伊很多提款卡，再由張家偉所
    稱之上級以訊息通知伊領款，而每卡領款金額也都不盡相同
    ，伊有向張家偉詢問，但都遭張家偉搪塞或轉移話題而帶過
    ，故伊非惡意或故意加入陳霆愷及張家偉的詐欺集團，伊亦
    係遭張家偉欺騙及因缺錢生活而被迫加入詐騙集團（惟被告
    業於本院準備程序時改稱其承認以不確定故意犯3人以上共
    同詐欺取財罪及洗錢罪，而不再主張此部分上訴理由）。
  ㈡伊已坦承犯行，且有在工作賺錢，願意彌補告訴人4人之損害
    ，伊於原審審判中業與告訴人詹勝文達成和解，亦有意願與
    其他告訴人和解，請求從輕量刑，以利自新等語。
三、被告於本院審判中雖未能與其餘3名告訴人達成和解（渠等
    經通知均未到庭），惟原判決既有上開未洽之處，仍應由本
    院撤銷原判決，另為適法之判決。
伍、量刑
一、爰以行為人之責任為基礎，審酌被告正值青年，不思循正當
    途徑賺取所需金錢，竟加入本案詐欺集團擔任車手，造成告
    訴人4人之財產損失，不僅漠視他人財產權，更影響交易秩
    序，徒增司法機關追查集團上游成員真實身分之難度，所為
    實屬不該；復考量被告之素行、本案犯罪動機、目的、手段
    、所生危害、僅具有不確定故意，及於本案犯罪結構中係受
    指示提領、傳遞金錢之角色，並非居主導、核心地位之涉案
    情節、參與程度，可獲取利益有限，又被告犯後坦承犯行，
    並合於上開輕罪之減輕其刑事由，而得作為量刑之有利因子
    ，且已與告訴人中之詹勝文達成分期付款之調解協議，亦有
    依約履行到期之給付等犯後態度（見卷附原審調解筆錄及本
    院準備程序筆錄；至其餘3名告訴人均經通知而未到庭，故
    未能商談和解），兼衡被告自陳之智識程度及家庭、生活狀
    況（見本院卷第118頁）等一切情狀，分別量處如附表編號1
    至4「宣告刑」欄所示之刑。
二、不定應執行刑之說明：
　　按關於數罪併罰之案件，如能俟被告所犯數罪全部確定後，
    於執行時，始由該案犯罪事實最後判決之法院所對應之檢察
    署檢察官，聲請該法院裁定之，無庸於每一個案判決時定其
    應執行刑，則依此所為之定刑，不但能保障被告（受刑人）
    之聽審權，符合正當法律程序，更可提升刑罰之可預測性，
    減少不必要之重複裁判，避免違反一事不再理原則情事之發
    生（最高法院刑事大法庭110年度台抗大字第489號裁定意旨
    參照）。查被告因參與本案詐欺集團涉有加重詐欺取財、洗
    錢等犯嫌，分別繫屬原審法院及臺灣桃園地方法院、臺灣新
    北地方法院，部分已確定，部分則尚在審理中，有本院被告
    前案紀錄表在卷可佐，故被告所犯本案及他案有可合併定應
    執行刑之情況，揆諸前開說明，俟被告所犯數案全部確定後
    再由檢察官聲請裁定為宜，爰於本案不予定應執行刑。
三、不宣告緩刑之說明：
　　被告及辯護人固請求宣告緩刑，惟被告前因詐欺案件，經臺
    灣桃園地方法院以110年度審訴緝字第53號判決判處應執行
    有期徒刑2年2月，甫於111年3月8日確定，有本院被告前案
    紀錄表在卷可憑，是其不符刑法第74條第1項所定緩刑之要
    件，無從予其緩刑之寬典，附此敘明。
四、不諭知沒收之說明：
　㈠查被告在本案詐欺集團中擔任領款車手，負責持人頭帳戶提
    款卡提領贓款並轉交，其報酬為每日領取，並由上手成員從
    所領款項中抽取部分款項作為各車手、照水等人之報酬等節
    ，業據被告於警詢、偵訊及原審陳述明確（見偵查卷第19、
    170頁，原審卷第165頁），足認被告參與本案詐欺集團擔任
    車手而為如附表編號1至4所示犯行，確收有報酬甚明。至被
    告本案領得之報酬金額部分，其先後所陳不一，於警詢中先
    稱：我於本案提領總金額為58萬9,000元，獲利共5,000元等
    語（見偵查卷第19頁）；於偵查中陳稱：我報酬之計算方式
    ，是他們從領取款項中抽出3％，我每天實領金額大概為6,00
    0至8,000元，但有時業績不好，拿到的報酬只有1,000至3,0
    00元等語（見偵查卷第170頁）；於原審審判中則稱：我的
    報酬是以領款金額1％計算，領款後先交給陳霆愷，由陳霆愷
    轉交上手張家偉，後續由張家偉領取我們的報酬，由他來分
    給我和陳霆愷等語（見原審卷第165頁），據上可徵被告於
    偵查中所陳領取報酬情形，顯然是指其加入該集團後整體收
    受報酬情形，並非單指本案之報酬，又所稱「他們」從領取
    款項中抽3％金額為報酬，顯為被告與擔任照水、上手之陳霆
    愷、張家偉3人合計之報酬甚明；並觀被告警詢中及原審審
    判中所陳報酬金額，即被告就附表編號1至4所提領金額合計
    58萬9,000元，報酬約5,000元，核與1％計算之金額約略相當
    ，故可認被告本案犯行所獲報酬為5,000元。然被告於原審
    審判中業與告訴人詹勝文達成調解，其調解協議之總額及迄
    已給付之金額均超過5,000元（見卷附原審調解筆錄及本院
    準備程序筆錄），足認被告上開犯罪所得實際上已遭剝奪，
    倘再予宣告沒收或追徵，顯有違比例原則而有過苛之虞，爰
    依刑法第38條之2第2項規定，不予宣告沒收或追徵。
　㈡按洗錢防制法第18條第1項前段規定：「犯第14條之罪，其所
    移轉、變更、掩飾、隱匿、收受、取得、持有、使用之財物
    或財產上利益，沒收之」，係採義務沒收主義，祇要合於前
    述規定，法院即應為相關沒收之諭知。然該洗錢行為之標的
    ，是否限於行為人實際支配所有者始得宣告沒收，法無明文
    ，實務上認倘未規定「不問屬於犯罪行為人與否均沒收」時
    ，自仍以屬於被告所有者為限，始應予沒收。如附表編號1
    至4所示告訴人受詐欺後將款項匯入或轉入本案詐欺集團所
    掌控、指定之人頭帳戶後，被告即依上手成員指示提領並全
    數轉交負責監看照水之陳霆愷，陳霆愷復轉交張家偉等層轉
    上繳予集團上層成員，而非被告所有、支配或管領，故不適
    用洗錢防制法第18條第1項規定諭知沒收，併此說明。
據上論斷，應依刑事訴訟法第369條第1項前段、第364條、第299
條第1項前段，判決如主文。
本案經檢察官李建論提起公訴，被告上訴後，檢察官賴正聲到庭
執行職務。
中　　華　　民　　國　　111 　年　　8 　　月　　16　　日
                  刑事第四庭    審判長法  官  陳筱珮
                                      法  官  柯姿佐
                                      法  官  吳元曜
以上正本證明與原本無異。
如不服本判決，應於收受送達後20日內向本院提出上訴書狀，其
未敘述上訴之理由者並得於提起上訴後20日內向本院補提理由書
（均須按他造當事人之人數附繕本）「切勿逕送上級法院」。
                                      書記官  黃亮潔
中　　華　　民　　國　　111 　年　　8 　　月　　16　　日
附錄本案論罪科刑法條：
洗錢防制法第14條
有第二條各款所列洗錢行為者，處7年以下有期徒刑，併科新臺
幣5百萬元以下罰金。
前項之未遂犯罰之。
前二項情形，不得科以超過其特定犯罪所定最重本刑之刑。
中華民國刑法第339條之4
犯第339條詐欺罪而有下列情形之一者，處1年以上7年以下有期
徒刑，得併科1百萬元以下罰金：
一、冒用政府機關或公務員名義犯之。
二、三人以上共同犯之。
三、以廣播電視、電子通訊、網際網路或其他媒體等傳播工具，
    對公眾散布而犯之。
前項之未遂犯罰之。
附表（金額單位：新臺幣）
編號 告訴人  詐欺時間/方式 匯款時間/金額 本案詐欺集團掌控之人頭帳戶 提領地點 提領時間/金額(均不含跨行提領手續費) 宣告刑  1 呂柏羲 如事實欄一㈠所示 民國109年7月4日 1.15時57分許   29,985元 2.16時許 　29,985元 3.16時25分許 　29,985元 中華郵政東勢郵局帳號000-00000000000000號帳戶(戶名：鄧淮中) 上海銀行城中分行(臺北市○○區○○路00號)、全家便利商店漢盛店(臺北市○○區○○街0段00號)、統一便利商店鑫華福門市0○○市○○區○○街00號) 109年7月4日 1.16時2分16秒：2萬元 2.16時3分11秒：2萬元 3.16時6分45秒：2萬元 4.16時39分21秒：2萬元 5.16時40分59秒：1萬元 6.16時43分38秒：2萬元 7.16時44分58秒：1萬元 鄭紹騰犯三人以上共同詐欺取財罪，處有期徒刑壹年壹月。  2 李杰東 如事實欄一㈡所示 109年7月4日16時42分許 29,985元    鄭紹騰犯三人以上共同詐欺取財罪，處有期徒刑壹年。  3 詹勝文 如事實欄一㈢所示 109年7月4日16時51分許 49,985元 中華郵政內埔龍泉郵局帳號000-00000000000000號帳戶(戶名：李永美) 全家便利商店新仟囍店(臺北市○○區○○路00號)、土地銀行營業部(臺北市○○區○○路00號) 109年7月4日 1.16時59分43秒：2萬元 2.17時1分41秒：2萬元 3.17時2分43秒：1萬元 鄭紹騰犯三人以上共同詐欺取財罪，處有期徒刑壹年壹月。  4 徐雍勝 如事實欄一㈣所示 109年7月4日 1.17時30分許 　99,985元 2.18時12分許 　29,981元 3.18時30分許 　29,985元 4.18時35分許   29,985元 109年7月5日0時4分許 99,985元 國泰世華商業銀行帳號000000000000號帳戶 臺灣銀行(臺北市○○區○○路00號)、統一便利商店興信鑫門市0○○市○○區○○路00號)、國泰世華銀行館前分行(臺北市○○區○○路00號)、土地銀行營業部(臺北市○○區○○路00號)、合作金庫商業銀行(臺北市○○區○○路00號) 109年7月4日 1.17時36分8秒：2萬元 2.17時37分9秒：2萬元 3.17時38分9秒：2萬元 4.17時40分14秒：2萬元 5.17時41分20秒：2萬元 6.18時27分7秒：2萬元 7.18時28分26秒：1萬元 8.18時30分19秒：2萬元 9.18時31分17秒：1萬元 10.18時43分58秒：2萬元 11.18時44分55秒：1萬元 109年7月5日 1.0時5分29秒：2萬元 2.0時6分26秒：2萬元 3.0時7分20秒：2萬元 4.0時9分4秒：2萬元 5.0時10分許：2萬元　 鄭紹騰犯三人以上共同詐欺取財罪，處有期徒刑壹年陸月。    109年7月5日 1.0時14分許   99,985元 2.0時35分許 　29,985元 合作金庫商業銀行帳號0000000000000號帳戶  109年7月5日 1.0時22分17秒：2萬元 2.0時24分7秒：3萬元 3.0時24分50秒：3萬元 4.0時25分31秒：2萬元 5.0時39分10秒：2萬元 6.0時40分22秒：9,000元